臺灣高等法院刑事裁定
111年度毒抗字第975號
抗  告  人  郭芳原



上列抗告人因違反毒品危害防制條例案件，不服臺灣桃園地方法
院111年度毒聲字第1408號，中華民國111年10月17日裁定（聲請
案號：臺灣桃園桃園地方檢察署111年度聲戒字第84號），提起
抗告，本院裁定如下：
    主  文
抗告駁回。
    理  由
一、原裁定意旨略以：抗告人即被告郭芳原（下稱抗告人）因施
    用毒品案件，經原審以111年度毒聲字第347號裁定令入勒戒
    處所觀察、勒戒後，復經法務部○○○○○○○○附設勒戒處所綜合
    判斷認抗告人有繼續施用毒品傾向，有該所111年10月12日
    新戒所衛字第11107010380號函所附有無繼續施用毒品傾向
    證明書等在卷可稽，乃依檢察官之聲請，依毒品危害防制條
    例第20條第2項規定，令抗告人入戒治處所強制戒治，其期
    間為6 個月以上，至無繼續強制戒治之必要為止，但最長不
    得逾1 年等語。
二、抗告意旨略以：抗告人於觀察勒戒期間無違規紀錄，表現良
    好，惟2次接受醫師評估過程，均不及詳細詢問，評估過程
    過於草率，遽認抗告人有繼續施用毒品傾向，明顯擅斷而有
    不當。又有其他多次施用毒品或經多次觀察、勒戒者，經評
    估無繼續施用毒品之傾向，抗告人經評估為有繼續施用毒品
    之傾向，顯有違公平性。請求撤銷原裁定云云。
三、按觀察、勒戒後，檢察官依據勒戒處所之陳報，認受觀察、
    勒戒人有繼續施用毒品傾向者，應聲請法院裁定令入戒治處
    所強制戒治，其期間為6個月以上，至無繼續強制戒治之必
    要為止，但最長不得逾1年。毒品危害防制條例第20條第2項
    定有明文。　　　　　
四、經查：
  ㈠有無繼續施用毒品傾向之評估標準，乃以受勒戒人勒戒後之
    結果，併參酌勒戒前之各種情況，為評估之依據。其評估項
    目包含前科紀錄與行為表現、臨床評估及社會穩定度等3大
    項合併計算分數，每一大項皆有靜態因子與動態因子，分別
    以各項之分數綜合評斷有無繼續施用毒品傾向。受處分人「
    有無繼續施用毒品傾向」，係依具體個案之臨床實務及相關
    事證綜合判定，有其相當之專業依據及標準。又強制戒治之
    目的，係為協助施用毒品者戒斷毒品之心癮及身癮所為之保
    安處分，該評估標準適用於每一位受觀察、勒戒處分之人，
    具一致性、普遍性、客觀性，倘其評估由形式上觀察並無擅
    斷或濫權等明顯不當之情事，即難遽指為違法。抗告人因施
    用第一、二級毒品案件，經原審以111年度毒聲字第347號裁
    定送勒戒所觀察、勒戒，經法務部○○○○○○○○附設勒戒處所評
    分結果，「前科記錄與行為表現」為32分，項內記載抗告人
    在所內除持續抽菸外，無任何違規行為，臨床評估為26分、
    社會穩定度為5分，合計63分，綜合判斷為「有繼續施用毒
    品傾向」，有上開勒戒處所函附之有無繼續施用毒品傾向證
    明書暨評估標準紀錄表在卷可憑。可見該綜合判斷之結果係
    由該所具相關專業知識經驗人士，依其本職學識，就各項評
    估標準為綜合判斷，所為之綜合評分係依抗告人在執行觀察
    、勒戒期間之個案臨床實務及具體事證為依據，且認抗告人
    無違規紀錄，據以判定抗告人「有繼續施用毒品傾向」，形
    式上觀察，尚無擅斷或濫權等明顯不當之情事。至各評估標
    準作成所費時間之久暫，與其正確性間無必然關聯性，勒戒
    處所之組織、人員之資格及執行觀察、勒戒相關程序，暨判
    斷施用毒品者有無繼續施用毒品傾向，均有相關法令規範，
    非可恣意為之。是原審依檢察官聲請，依前揭事證，裁定令
    抗告人入戒治處所施以強制戒治，核無不合。抗告人泛言指
    摘評估人員之評估時間過短、草率、擅斷、有失正當性云云
    ，難認有據。
  ㈡查各受處分人有無繼續施用毒品傾向，係依個別具體情況，
　　依評估標準綜合判斷。抗告人雖以其他受處分人施用毒品之
　　次數、曾受觀察、勒戒之情形，質疑評估其有繼續施用毒品
　　傾向之認定不當，然受處分者個案情節不一，本無從援引他
　　案之結果，作為本案認定不當之依據，抗告人對此指摘，要
　　非可採。　　
五、綜上，抗告意旨徒執前詞，指摘原裁定違法、不當，為無理
    由，應予駁回。
據上論斷，應依刑事訴訟法第412條，裁定如主文。
中　　華　　民　　國　　111 　年　　11　　月　　9 　　日
                    刑事第十四庭審判長法  官  林孟宜 
　　　　　　　　　　　　　　　　　　　法  官  郭豫珍
                                      法  官  潘怡華
以上正本證明與原本無異。
不得再抗告。
                                      書記官  吳思葦
中　　華　　民　　國　　111 　年　　11　　月　　9 　　日